【裁判字號】    90,訴,112
【裁判日期】    900516
【裁判案由】    搶奪
【裁判全文】
臺灣臺中地方法院刑事判決                            九十年度訴字第一一二號
    公  訴  人  臺灣臺中地方法院檢察署檢察官
    被      告  甲○○
右列被告因搶奪案件，經檢察官提起公訴（八十九年度偵字第一八五九五號），本院
判決如左：
    主  文
甲○○無罪。
    理  由
一、公訴意旨略以：被告甲○○於民國八十九年十一月二日下午四時五十分許，騎乘
    一部紅色重型機車，未戴安全帽，行經臺中縣大肚鄉○○路○○路上，適見乙○
    ○騎乘輕型機車行經該處，且將其手提包（內有乙○○之國民身分證一張、駕駛
    執照一張、行車執照一張、手機一支、現金新臺幣一千五百元及誠泰商業銀行信
    用卡二張，卡號分別為0000000000000000號及0000000
    000000000號等物）一只放置於機車踏板上，認有機可乘，竟突萌為自
    己不法所有之意圖，騎車貼近乙○○機車旁，伸手搶奪該手提包，得手後即加速
    逃逸。迨於同年月十三日晚間十時許，經警在臺北市○○區○○路與長安西路口
    盤查查獲，並自甲○○身上起出乙○○所有前開二張信用卡。因認被告涉有刑法
    第三百二十五條第一項之普通搶奪罪嫌云云。
二、按犯罪事實應依證據認定之，無證據不得推定其犯罪事實；又不能證明被告犯罪
    者，應諭知無罪之判決，刑事訴訟法第一百五十四條及第三百零一條第一項分別
    定有明文。又認定不利於被告之事實，須依積極證據，苟積極證據不足為不利於
    被告事實之認定時，即應為有利於被告之認定，更不必有何有利之證據。此最高
    法院三十年上字第八一六號著有判例。另所謂證據，參照最高法院五十三年台上
    字第二七五０號判例要旨所示，係指適於為被告犯罪之證明者而言。此外，法院
    就犯罪事實之判斷，須受倘有懷疑，則從被告利益為解釋之原則所支配，若存在
    被告並未罹犯被訴罪行之合理懷疑，即不能置此合理懷疑於不顧，即不能遽論被
    告犯有被訴之犯罪事實，更為刑事訴訟法之當然法理，是最高法院亦曾著有判例
    要旨謂：「－－－－然而無論直接或間接證據，其為訴訟上之證明，須於通常一
    般之人均不致有所懷疑而得確信其為真實之程度者，始得據為有罪之認定，倘其
    證明尚未達到此一程度，而有合理之懷疑存在時，事實審法院復已就其心證上理
    由予以闡述，敘明其如何無從為有罪之確信，尚不得任意指為違法」（最高法院
    七十六年度台上字第四九八六號判例參照）。再按認定犯罪事實應依證據，為刑
    事訴訟法所明定，故被告否認犯罪事實所持之辯解，縱屬不能成立，仍非有積極
    證據足以證明其犯罪行為，不能遽為有罪之認定，此最高法院三十年上字第一八
    三一號亦著有判例。另以被害人之陳述為認定犯罪之依據時，必其陳述並無瑕疵
    ，且就其他方面調查，又與事實相符，始能認有證據能力（最高法院六十一年度
    台上字第三０九九號判例意旨參照）。所謂無瑕疵，係指被害人所為不利被告之
    陳述，與社會上一般生活經驗或卷存其他客觀事實並無矛盾而言。至所謂就其他
    方面調查認與事實相符，非僅以所援用之旁證足以證明被害結果為已足，尤須綜
    合一切積極佐證，除認定被告確為加害人之可能外，在推理上無從另為其他合理
    原因之假設，有不合於此，即不能以被害人之陳述做為論斷之證據。
三、本件公訴人認被告涉犯刑法第三百二十五條第一項之普通搶奪罪嫌，無非係以上
    開事實，業據證人即被害人乙○○指訴歷歷，並自被告身上查得乙○○於前揭被
    搶之信用卡二張，為其論罪依據。惟訊據被告則堅決否認有何騎機車搶奪皮包之
    犯行，辯稱：伊沒有搶他人皮包，伊係於八十九年十一月十三日晚間七時二十分
    許，在臺中市朝馬站坐統聯的客車，終點是臺北火車站，快到終點，伊發現伊的
    車票不見，就找座位縫隙，接著看座位底下，突然在左側座位底下看到二張信用
    卡，一時起了貪念，就把信用卡佔為己有，伊最後還是沒有找到車票，伊在找車
    票時司機有看到，後來司機說要補票，因伊沒錢補，司機說算了，叫伊以後不要
    這樣等語。
四、本院查：（一）、訊據證人即被害人乙○○於本院審理時到庭雖結證稱：「因為
    他沒有戴安全帽，所以我有看到他的五官，我可以確定就是被告搶我皮包（問：
    被告是否搶你皮包的人？）」；「我當初騎摩托車，皮包放在腳踏板，他從我的
    左手邊伸手下去搶，他是騎一二五的機車，我是很近距離看到他的五官，而且我
    沒有近視。我所損失的財物如起訴書所載，被告搶了就走了，我希望他能負起責
    任，我跟他無冤無仇，不需要誣賴他（問：當初被搶的過程？）」（詳見本院九
    十年二月十四日審判筆錄）。及於檢察官偵訊時亦證稱：「我可以很清楚的認定
    是他，因為他在搶我的手提袋時，我有正面看到他的五官」、「我有跟警察講說
    ，我認得他的眉眼特徵，我去指認時，我很緊張，怕認錯人，一開始不很確定是
    不是他，但後來看了好幾眼，確定是他，不過，因為怕被報復，所以向警員講不
    確定是他」（詳見偵卷第五十四頁）等語。然依證人即被害人乙○○於八十九年
    十一月十四日在臺北市政府警察局大同分局訊問時則證稱：「因搶嫌未戴安全帽
    ，我只看見他為一男子，長髮，皮膚黑、濃眉、身材瘦小，我被搶時，他身著紅
    外套及深色長褲，但臉部我沒完全看清楚，我因上班忙所以未至警局報案」；「
    我不認識他，他是否為搶嫌並不十分確定」等詞。且衡以常情被害人乙○○於面
    對突來之高速行進中之長頭髮搶匪，在遇搶驚慌失措之際，時間又是如此短暫之
    情況下，被害人是否可以明確看清搶匪之面貌，並詳記其特徵，尚非無疑，再參
    以依一般經驗法則判斷，人的記憶會隨時間而逐漸模糊，被害人於搶案發生之十
    二日後當面指認搶匪猶尚不能為明確之指認，從而被告於檢察官及本院審理時所
    為之指認，其正確性仍非無疑，是依上揭最高法院七十六年度台上字第四九八六
    號判例意旨，仍非有其他積極且明確之證據足以證明被告犯罪行為，否則尚不能
    遽為被告有罪之認定。（二）、又被害人遭搶手提袋內之二張信用卡雖於被告身
    上查獲，然被告取得該等物品或係因拾獲；或係因他人交付，原因非只一端，並
    非僅限於搶奪取得，而本件自被害人遇搶時迄查獲被告時止，已逾十餘日，期間
    該二張信用卡並無遭人盜刷，其上亦無何明顯指紋可供比對（有臺北市政府警察
    局大同分局八十九年十一月二十三日北市警同分刑字第八九六三四三三八００號
    函在卷可參），此外被害人同時遭搶之其他物品（如國民身分證、駕駛執照、行
    車執照及手機）亦未在被告身上查獲，要難僅憑被告持有該二張信用卡遽認被告
    有搶奪之犯行。（三）、另被告辯稱伊係於八十九年十一月十三日晚間七時二十
    分許，在臺中市朝馬站坐統聯的客車，終點是臺北火車站，快到終點，伊發現伊
    的車票不見，就找座位縫隙，接著看座位底下，突然在左側座位底下看到二張信
    用卡，一時起了貪念，就把信用卡佔為己有，伊最後還是沒有找到車票，伊在找
    車票時司機有看到，後來司機說要補票，因伊沒錢補，司機說算了，叫伊以後不
    要這樣云云。惟經檢察官傳訊證人即當日晚間七點二十分由朝馬站發車之統聯客
    運司機林新增、陸永晉二人到庭證述並無被告所辯解之事，並有統聯客運朝馬站
    臺中、臺北線八十九年十一月十三日當日載客登記日報表三份附卷為證，惟參諸
    前揭說明，被告否認犯罪事實所持之辯解，縱屬不能成立，仍非有積極證據足以
    證明其犯罪行為，不能遽為被告有罪之認定。此外，復查無其他積極證據足資證
    明被告有何普通搶奪之犯行，不能證明被告犯罪，揆諸首揭說明，自應諭知被告
    為無罪之判決，以免冤抑。至被告是否另涉有其他罪行，則應由檢察官另行依法
    處理，併此敘明。
據上論斷，應依刑事訴訟法第三百零一條第一項，判決如主文。
本案經檢察官劉志文到庭執行職務。
中      華      民      國      九十      年      五      月    十六    日
                                  臺灣臺中地方法院刑事第四庭
                                      法  官  許  旭  聖
右正本證明與原本無異。
如不服本判決，應於判決送達後十日內向本院提出上訴狀（應附繕本），上訴於臺灣
高等法院臺中分院。
                                      書記官
中      華      民      國      九十      年      五      月    十六    日


司法院資訊處製作；財團法人民間司法改革基金會備份。
